【裁判字號】    99,聲,253
【裁判日期】    990430
【裁判案由】    返還提存物
【裁判全文】
臺灣桃園地方法院民事裁定               99年度聲字第253號
聲  請  人  中國信託商業銀行股份有限公司
法定代理人  乙○○○○
相  對  人  綠意開發股份有限公司
法定代理人  甲○○
上列當事人間聲請返還提存物事件，本院裁定如下：
    主  文
本院九十五年度存字第五九五二號提存事件，聲請人所提存之提
存物即八十九年度甲類第十四期中央政府建設公債債券，面額新
台幣肆拾萬元壹張（債券代號：Ａ八九一一四），准予返還。
    理  由
一、按訴訟終結後，供擔保人證明已定20日以上之期間，催告受
    擔保利益人行使權利而未行使，或法院依供擔保人之聲請，
    通知受擔保利益人於一定期間內行使權利並向法院為行使權
    利之證明而未證明者，法院應依供擔保人之聲請，以裁定命
    返還其提存物，民事訴訟法第104 條第1 項第3 款定有明文
    。又該條之規定，於其他依法令供訴訟上之擔保者，準用之
    ，同法第106 條亦定有明文。而此所謂訴訟終結，固應從廣
    義解釋，包括撤銷假扣押或假處分裁定及執行程序終結在內
    。惟強制執行法第132 條已於民國85年10月9 日修正增列第
    3 項規定債權人收受假扣押或假處分裁定後已逾30日者不得
    聲請執行。故假扣押或假處分之供擔保人，於法院撤銷假扣
    押或假處分之執行後，如該假扣押或假處分裁定已逾上開30
    日期間而不得聲請執行時，自不因供擔保人未聲請撤銷假扣
    押或假處分裁定，而影響其依民事訴訟法第106 條準用同法
    第104 條第1 項第3 款規定行使定期催告及返還擔保物之權
    利（最高法院88年度台抗字第682 號裁判意旨參照）。
二、本件聲請意旨略以：聲請人依銀行法及金融機構合併法規定
    ，於96年9 月8 日以合併方式概括承受花蓮區中小企業銀行
    資產負債及全部營業，有行政院金融監督管理委員會96年7
    月26日金管銀( 六) 字第09600285840 號函可憑，合先敘明
    。聲請人前遵本院95年度裁全字第8922號民事假處分裁定，
    以本院95年度存字第5952號提存事件，提供89年度甲類第14
    期中央政府建設公債債券，面額新台幣40萬元乙張為擔保，
    而對相對人之財產以本院95年度執全字第5076號實施假處分
    在案。嗣撤回上開假處分執行之聲請，訴訟程序已告終結，
    並聲請本院以98年度聲字第1541號通知相對人於收受通知後
    21日內行使權利，惟相對人未於期限內行使權利並為證明，
    爰依民事訴訟法第104 條第1 項第3 款之規定聲請返還上開
    提存物等語，並提出本院95年度存字第5952號提存書、95年
    度裁全字第8922號民事裁定、95年11月2 日桃院木執95年執
    全梅字第5076號囑託查封登記函、98年8 月11日桃院永95執
    全梅字第5076號函、98年11月25日桃院永民溫98年度聲字第
    1541號函等件（均影本）為證。
三、聲請人上開所主張對相對人供擔保後為假處分，嗣因聲請人
    撤回假處分執行之聲請，訴訟程序已告終結等事實，經本院
    審核上開證物，並依職權調閱本院95年度裁全字第8922號假
    處分卷宗（含執行卷宗）、95年度存字第5952號擔保提存卷
    宗查核無訛，堪信屬實，本件應認已符合上述「訴訟終結」
    之要件。又聲請人於上開假處分執行事件終結後，向本院聲
    請以98年度聲字第1541號通知行使權利事件發函，限期催告
    相對人就聲請人前開假處分之執行所受之損害於21日內行使
    權利，該通知函已於98年11月30日合法送達於相對人，惟相
    對人迄未對聲請人行使權利乙節，亦據本院調閱上開通知行
    使權利卷宗無誤，並有本院民事紀錄科查詢表2 紙及台灣台
    北地方法院99年3 月26日北院隆文查字第0990002417號函1
    紙在卷足憑。另，雖聲請人未聲請撤銷本件假處分裁定，惟
    聲請人係於95年9 月29日收受該假處分裁定，至今已逾30日
    以上，揆諸首揭強制執行法第132 條第3 項之規定，聲請人
    無從再本於前開假處分裁定為假處分執行之可能，相對人若
    有損害業已告確定，將來已無繼續受損之虞。從而，聲請人
    聲請返還擔保金，核無不合，應予准許，爰裁定如主文所示
    。
四、依民事訴訟法第104 條第1 項第3 款、第106 條，裁定如主
    文。
中    華    民    國    99    年    4     月    30    日
                  民事第一庭    法  官  范明達
以上正本係照原本作成
如不服本裁定應於送達後10日內向本院提出抗告狀，並繳納抗告
費新臺幣1,000元
中    華    民    國    99    年    5     月    3     日
                                書記官  李心怡

司法院資訊處製作；財團法人民間司法改革基金會備份。
